臺灣基隆地方法院刑事裁定
111年度單禁沒字第54號
聲  請  人  臺灣基隆地方檢察署檢察官
被      告  林鑫安




上列聲請人因被告違反毒品危害防制條例案件（111年度毒偵緝
字第138號、111年度毒偵緝字第140號），而聲請單獨宣告沒收(
僅違禁物)（111年度聲沒字第44號），本院裁定如下：　　　　
　    主  文
扣案之第二級毒品甲基安非他命參包（含包裝袋、其中壹包實稱
毛重零點伍陸伍零公克、驗餘重零點參柒玖捌公克；另壹包毛重
零點伍陸公克、驗餘重零點參柒貳公克；剩壹包毛重零點參肆公
克）均沒收銷燬之。
    理  由
一、本件聲請意旨略以：按違禁物或專科沒收之物得單獨宣告沒
    收，又按查獲之第一、二級毒品及專供製造或施用第一、二
    級毒品之器具，不問屬於犯人與否，均沒收銷燬之，刑法第
    40第2項、毒品危害防制條例第18條第1項前段亦定有明文。
    查，被告林鑫安因違反毒品危害防制條例案件，經臺灣基隆
    地方檢察署檢察官以111年度毒偵緝字第138號、第140號為
    不起訴處分確定，惟扣案之第二級毒品甲基安非他命參包（
    含包裝袋、其中壹包實稱毛重零點伍陸伍零公克、驗餘重零
    點參柒玖捌公克；另壹包毛重零點伍陸公克、驗餘重零點參
    柒貳公克；剩壹包毛重零點參肆公克），爰依刑法第40條第
    2項、毒品危害防制條例第18條第1項前段規定聲請單獨宣告
    沒收銷燬之。
二、按刑事訴訟法第455 條之34規定：「單獨宣告沒收由檢察官
    聲請違法行為地、沒收財產所在地或其財產所有人之住所、
    居所或所在地之法院裁定之」。次按毒品危害防制條例第18
    條第 1項前段規定；「查獲之第一、二級毒品及專供製造或
    施用第一、二級毒品之器具，不問屬於犯罪行為人與否，均
    沒收銷燬之」諭告宣告沒收銷燬之（蓋無論以何種方式包裝
    袋與其內裝之毒品，包裝袋內均會有極微量毒品殘留，故上
    述包裝袋應整體視為查獲毒品，一併依前揭規定宣告沒收銷
    燬之，參照最高法院95年度臺上字第3739號、第7354號判決
    意旨），職是，查獲之第一、二級毒品及專供製造或施用第
    一、二級毒品之器具，不問屬於犯罪行為人與否，均沒收銷
    燬之，毒品危害防制條例第18條第1 項前段定有明文。又違
    禁物，不問屬於犯罪行為人與否，得單獨宣告沒收，此觀諸
    刑法第38條第1項、第40條第2項、第 3項自明。再者，甲基
    安非他命係毒品危害防制條例第 2條第2項第2款所稱之第二
    級毒品，依同條例第11條第 2項規定不得持有，故屬違禁物
    ，依毒品危害防制條例第18條第 1項前段規定，應沒收銷燬
    之。又毒品危害防制條例第18條第 1項之規定，得諭知沒收
    並銷燬之者，以查獲之毒品及專供製造或施用毒品之器具為
    限，並不及於毒品之吸食器，然若毒品本身已經微量附著器
    具、包裝袋內，無從析離，該器具、包裝袋自應隨同毒品一
    併沒收銷燬，合先敘明。
三、本院查：  
  ㈠被告林鑫安施用第二級毒品甲基安非他命案件，經臺灣基隆
    地方檢察署檢察官臺灣基隆地方檢察署檢察官以111年度毒
    偵緝字第138號、第140號為不起訴處分確定，亦有上開不起
    訴處分書、臺灣高等法院被告前案紀錄表，臺灣基隆地方檢
    察署111年度毒偵緝字第138號、109年度毒偵字第1048號、1
    09年度毒偵字第1123號、109年度毒偵字第1534號、109年度
    聲觀字第48號、110年度毒偵字第229號、110年度毒偵字第1
    903號、110年度毒偵緝字第141號、110年度毒偵緝字第142
    號、110年度毒偵緝字第143號、110年度毒偵緝字第144號、
    111年度毒偵緝字第136號、111年度毒偵緝字第137號、111
    年度毒偵緝字第139號、111年度毒偵緝字第140號、111年度
    聲沒字第44號卷證各壹宗在卷可徵，是上開事實，堪以認定
    。
　㈡惟扣案之第二級毒品甲基安非他命參包（含包裝袋、其中壹
    包實稱毛重零點伍陸伍零公克、驗餘重零點參柒玖捌公克；
    另壹包毛重零點伍陸公克、驗餘重零點參柒貳公克；剩壹包
    毛重零點參肆公克），各送請警方、交通部民用航空局航空
    醫務中心毒品鑑定書、台灣尖端先進生技醫藥股份有限公司
    毒品證物鑑定結果，均檢出第二級毒品甲基安非他命，亦有
　　交通部民用航空局航空醫務中心109年8月19日航藥鑑字第00
    00000號毒品鑑定書、扣押物品清單【見臺灣基隆地方檢察
    署109年度毒偵字第1123號卷第54頁、第57頁】及台灣尖端
    先進生技醫藥股份有限公司110年3月9日毒品證物鑑定分析
    報告、警方初步鑑驗報告單、扣押物品清單【見同上署110
    年度毒偵字第229號卷第22頁、第79頁、第83頁】各1件附卷
    可徵，並有上開扣案物在卷可稽。因此，足見該扣案物品確
    均屬毒品危害防制條例所規範之第二級毒品甲基安非他命，
    係為違禁物無訛。是上開扣案之第二級毒品甲基安非他命參
    包（含包裝袋、因甲基安非他命附著於包裝上剝離不易，應
    將包裝之整體視為第二級毒品甲基安非他命、其中壹包實稱
    毛重零點伍陸伍零公克、驗餘重零點參柒玖捌公克；另壹包
    毛重零點伍陸公克、驗餘重零點參柒貳公克；剩壹包毛重零
    點參肆公克）均係屬違禁物，均應依毒品危害防制條例第18
    條第 1項前段之規定諭告宣告沒收銷燬之（蓋無論以何種方
    式包裝袋與其內裝之毒品，包裝袋內均會有極微量毒品殘留
    ，故上述包裝袋應整體視為查獲毒品，一併依前揭規定宣告
    沒收銷燬之，參照最高法院95年度臺上字第3739號、第7354
    號判決意旨）。
　㈢至於上開扣案毒品取樣鑑驗耗失部分，自應毋庸沒收銷燬之
    ，併此敘明。
  ㈣綜上，本件聲請人就上開僅違禁物聲請單獨宣告沒收銷燬之
    ，於法有據，應予准許，併啟被告日後亦不要再碰觸毒品及
    違法犯紀害自己，若有人欲販賣毒品給自己者，自己宜嚴正
    告知該販賣毒品人欲報警捉之，則無人敢接觸自己，如此，
    自己可以安心戒絕毒癮，不碰毒品，且乘目前自己還來得及
    回頭，人生只有一次機會而已，凡走過的人生也不會再重來
    過 1次，自己要給自己機會，因為人在的時候，以為來日方
    長什麼都有機會，其實人生是減法，過一日，就少一日，多
    給自己說聲對不起，這些年一直沒學會愛自己！自己需要自
    己疼，不要在心情糟爛差的時候，去施用毒品或違法犯紀，
    人生之旅有時候，沒有下一次，沒有機會重來，沒有暫停繼
    續；有時候，錯過了現在，就永遠永遠的沒機會了，自己用
    心甘情願的戒毒心，看得起自己，自己不再害自己，好好把
    握自己的未來人生正確方向，不要結交損友，不要再違法犯
    紀，宜親近有德，遠避凶人，惡念不存，行善福報，善惡兩
    途，禍福攸分，一切唯心自召，夫心起於善，善雖未為，禍
    已不存；或心起於惡，惡雖未為，福已不存，因此，正邪善
    惡完全繫在自己這念心之當下抉擇，好的頭腦智慧用在不好
    的地方，是很可惜、遺憾。職是，自己宜改不好宿習吸毒慣
    性、改自己當下一念吸毒惡念心，不要一再想吸毒抉擇硬擠
    入牢獄的世界，苦了自己，為難了別人，自己何必如此害自
    己呢？因此，自己替自己多存一些錢，不要自己多存毒留己
    身，自己要積極而正向切斷毒販找尋自己之線索環境，適時
    治療自己過去吸毒對自己腦部功能失調之神經系統功能病變
    ，亦可調適自己精神人格之違常回復正常狀態，且自己要好
    好想一想，日後自己若重病臥床時，為自己給付醫療費用係
    毒友嗎？為自己付出照顧心力無怨無悔者係毒友嗎？毒友係
    自己生命中之貴人會出錢出力無怨無悔日夜照顧重病臥床的
    自己嗎？誰無怨無悔照顧自己，試問自己有無怨無悔照顧過
    該人？自己平時又回饋多少給這些無怨無悔付出照顧自己的
    至親貴人？是日已過，命亦隨減，自己應反省之，不要存毒
    在己身，多存平安健康錢，亦莫輕吸毒小惡，以為無殃，水
    滴雖微，漸盈大器，毒癮惡習，歷久不亡，小過不改，積足
    滅身，且防毒癮慾如防逆水之舟，才歇手便向下流，是自己
    當下一念貪吸毒癮慾之塞智為昏、變恩為仇、染潔為污，壞
    了自己的身心健康，更不要在生命盡頭往回看時，來不及救
    自己，才後悔，為時則晚，試想看看自己日後若死亡時，替
    自己辦後事的係毒友、損友出錢出力嗎？因此，自己善思反
    省，早日改過從善，就從現在當下一念心正善抉擇不吸毒，
    以不違法犯紀之鋤頭耕耘自己心田，就不容易繁殖吸毒慾望
    ，自己只要不殘害自己、不自暴自棄，用心力行不吸毒，一
    定會有收獲，保護自己亦保護大家，則早日回家團圓、日日
    平安喜樂，永不嫌晚。
四、據上論結，應依刑事訴訟法第455條之36第2項，刑法第2 條
    第2項、第11條但書、第40條第2項，毒品危害防制條例第18
    條第 1項前段，裁定如主文。
中　　華　　民　　國　　111 　年　　5 　　月　　3 　　日
                  刑事第三庭法　官　施添寶
以上正本證明與原本無異。　                              
對於本件裁定如有不服，應於收受送達後5日內，向本院提出抗
告書狀，敘述抗告之理由，抗告於臺灣高等法院。　　　　　　
中　　華　　民　　國　　111 　年　　5 　　月　　3 　　日
                            書記官  陳怡文